臺灣高等法院臺中分院刑事判決
111年度金上訴字第1431號

上  訴  人  
即  被  告  韓瑄綾


上列上訴人因加重詐欺等案件，不服臺灣臺中地方法院110年度
金訴字第1263號中華民國111年4月12日第一審判決（起訴案號：
臺灣臺中地方檢察署110年度少連偵字第148號、110年度偵字第3
8681號），提起上訴，本院判決如下：
    主  文
上訴駁回。
    事  實
一、甲○○（業經原審判決確定）自民國109年7月下旬、同年8月
    上旬某日起，在不詳地點，透過LINE通訊軟體與真實姓名年
    籍不詳、暱稱「劉雅芳」、「劉慧玲」、「黃柏彥」等成年
    人聯繫，加入「劉雅芳」、「劉慧玲」、「黃柏彥」及少年
    鍾○成(92年3月生，真實姓名年籍詳卷)所屬之3人以上具有
    持續性、牟利性、結構性詐欺集團犯罪組織，參與俗稱「車
    手」之提領詐欺款項之工作，並約定可獲得提領款項1%之金
    額作為報酬。丙○○則係於不詳時間，加入前開詐欺集團犯罪
    組織。甲○○、「劉慧玲」、「黃柏彥」、丙○○、少年鍾○成
    等人及其餘詐欺集團成年成員即意圖為自己不法之所有，共
    同基於參與犯罪組織、3人以上共同詐欺取財、洗錢之犯意
    聯絡，由甲○○先提供其向中華郵政股份有限公司中壢興國郵
    局申設之帳號000-00000000000000號帳戶(下稱郵局帳戶)存
    摺封面及身分證正反面等翻拍照片後，透過LINE通訊軟體傳
    送予「劉慧玲」，容任「劉慧玲」使用該郵局帳戶資料詐欺
    他人財物，再由不詳之人於109年8月3日20時7分許，持用門
    號0000-000000號電話與甲○○○聯繫，佯稱：係其親家母，更
    換電話號碼云云，復於109年8月4日9時55分許，使用上開行
    動電話門號所註冊LINE通訊軟體之語音通話及文字訊息功能
    與甲○○○聯繫，佯稱：急需借錢，8月6日就會返還云云，以
    前揭方式對甲○○○施以詐術，致其誤信為真，因而陷於錯誤
    ，於109年8月4日15時46分54秒許，在臺北市○○區○○路0段00
    號1樓合作金庫商業銀行三興分行，臨櫃匯款新臺幣(下同)2
    5萬元至郵局帳戶，甲○○復依「黃柏彥」指示，於同日16時7
    分許，在臺中市○區○○路000號臺中英才郵局，臨櫃提領20萬
    元，再於同日16時10分53秒許，在前址臺中英才郵局，操作
    ATM自動櫃員機提領5萬元，少年鍾○成即於同日某時，騎乘
    車牌號碼000-000號普通重型機車搭載丙○○一同前往收取詐
    欺款項，丙○○先依少年鍾○成指示，前往監看甲○○有無在臺
    中市○○○郵局提領詐欺贓款，甲○○再於其後某時，在臺中市
    西區民生路與○○○589巷交岔路口附近某處，將前開提領款項
    其中24萬7,000元交予少年鍾○成，少年鍾○成復於同日某時
    ，騎乘機車搭載丙○○至臺中市○○區○○○0段000000號家樂福量
    販店青海店地下1樓，自行扣除4、5,000元報酬後，將部分
    款項交予真實姓名年籍不詳、暱稱「花田榮一郎」之成年人
    ，再於同日17時30分許至同日18時許間某時，在臺中市○○區
    ○○路000號，將其餘款項交予真實姓名年籍不詳、暱稱「睏
    寶」之成年人。嗣經甲○○○發覺遭詐欺遂報警處理，始悉上
    情。
二、案經甲○○○訴由臺中市政府警察局第一分局移送；暨甲○○○訴
    由嘉義市政府警察局第一分局報告臺灣嘉義地方檢察署檢察
    官呈請臺灣高等檢察署檢察長令轉臺灣桃園地方檢察署檢察
    官再呈請臺灣高等檢察署檢察長令轉臺灣臺中地方檢察署檢
    察官偵查起訴。
    理  由
一、證據能力之說明：
（一）按組織犯罪防制條例第12條第1項中段規定：「訊問證人
      之筆錄，以在檢察官或法官面前作成，並經踐行刑事訴訟
      法所定訊問證人之程序者為限，始得採為證據。」，係以
      立法排除被告以外之人於警詢或檢察事務官調查中所為之
      陳述，得適用刑事訴訟法第159條之2、第159條之3及第15
      9條之5之規定，是證人於警詢時之陳述，於違反組織犯罪
      防制條例案件，即絕對不具有證據能力，自不得採為判決
      基礎（最高法院102年度台上字第2653號判決意旨參照）
      。查證人即告訴人甲○○○、證人即共犯少年鍾○成、證人即
      同案被告甲○○等人非在檢察官或法官面前作成，並經踐行
      刑事訴訟法所定訊問證人程序之證述，依前揭規定及說明
      ，於涉及上訴人即被告丙○○（下稱被告）違反組織犯罪防
      制條例之罪名，絕對不具證據能力，不得採為判決基礎（
      然就加重詐欺取財、一般洗錢罪部分，則不受此限制）。
      至被告於警詢時或偵查中之陳述，對於被告自己而言，則
      屬被告之供述，為法定證據方法之一，自不在組織犯罪防
      制條例第12條第1項規定之排除之列，仍得作為證明被告
      自己違反組織犯罪防制條例之犯罪證據。
（二）又按刑事訴訟法第159條之5規定：「（第1項）被告以外
      之人於審判外之陳述，雖不符前4條之規定，而經當事人
      於審判程序同意作為證據，法院審酌該言詞陳述或書面陳
      述作成時之情況，認為適當者，亦得為證據。（第2項）
      當事人、代理人或辯護人於法院調查證據時，知有第159
      條第1項不得為證據之情形，而未於言詞辯論終結前聲明
      異議者，視為有前項之同意」，其立法意旨在於傳聞證據
      未經當事人之反對詰問予以核實，原則上先予排除，惟若
      當事人已放棄詰問或未聲明異議，基於證據資料愈豐富，
      愈有助於真實發現之理念，且強化言詞辯論原則，法院自
      可承認該傳聞證據例外擁有證據能力。經查，除上開（一
      ）之部分外，其餘有關下述所引用未符合刑事訴訟法第15
      9條之1至第159條之4所示之供述證據，檢察官、被告於本
      院審理時均同意有證據能力（本院卷第49頁），且迄於言
      詞辯論終結前均未聲明異議。而本院審酌該等供述證據作
      成及取得之狀況，並無違法、不當或顯不可信之情形，且
      為證明被告犯罪事實存否所必要，以之作為證據，認屬適
      當，依刑事訴訟法第159條之5規定，除上開（一）之部分
      外，均具有證據能力。
（三）關於非供述證述，並無傳聞法則規定之適用，該非供述證
      據如非出於違法取得，並已依法踐行調查程序，即不能謂
      無證據能力（最高法院97年度台上字第1401號、6153號判
      決要旨參照）。查本判決下列所引用之非供述證據，並無
      證據證明係實施刑事訴訟程序之公務員違背法定程序所取
      得，且檢察官、被告於本院審理時均同意有證據能力（本
      院卷第49頁），且迄於言詞辯論終結前均未表示無證據能
      力，自應認均具有證據能力。
二、認定犯罪事實之證據及理由：訊據被告矢口否認有何參與犯
    罪組織、3人以上共同詐欺取財及洗錢等犯行，辯稱：我不
    知道鍾○成拿到的報酬是多少，我有陪他去看另一個男生，
    但我不知道交易經過。我自己沒有拿到報酬，我並不知道鍾
    ○成是詐欺集團的成員等語（本院卷第50頁至第51頁）。經
    查：
（一）告訴人甲○○○確有遭不詳之人佯以親家，急需借錢為由加
      以詐欺，並依指示以臨櫃轉帳方式，匯款25萬元至前揭郵
      局帳戶等情，此為被告所不爭執，且經證人即告訴人甲○○
      ○於警詢時證述甚詳【見臺中市政府警察局第一分局刑案
      偵查卷宗(案號：中市警一分偵字第1100008733號，下稱
      中警卷)第163頁至第169頁】，復有郵局帳戶相關資料(含
      客戶基本資料、中華郵政股份有限公司客戶歷史交易清單
      )、合作金庫商業銀行匯款申請書代收入傳票影本、對話
      紀錄截圖照片(告訴人甲○○○)、內政部警政署反詐騙諮詢
      專線紀錄表、金融機構聯防機制通報單、臺北市政府警察
      局信義分局六張犁派出所受理各類案件紀錄表、臺北市政
      府警察局信義分局六張犁派出所受理刑事案件報案三聯單
      、郵局帳戶之查詢存簿變更資料及提款密碼錯誤紀錄暨客
      戶各類儲金帳戶查詢、臺北市政府警察局信義分局六張犁
      派出所受理詐騙帳戶通報警示簡便格式表等在卷可稽【見
      嘉義市政府警察局第一分局刑案偵查卷宗(案號：嘉市警
      一偵字第1090703034號，下稱嘉警卷)第47頁至第50頁、
      第53頁、第55頁至第61頁、第79頁至第80頁、第83頁、第
      85頁、第87頁、中警卷第285頁至第286頁、第295頁】；
      而同案被告甲○○確有於前揭匯款後，依「黃柏彥」指示提
      領告訴人甲○○○匯入前揭郵局帳戶內款項，復將領得款項
      交予少年鍾○成等情，業經同案被告甲○○於警詢時及原審
      審理時陳述明確(見中警卷第9頁至第13頁、第15頁至第17
      頁、嘉警卷第15頁至第18頁、原審卷第124頁、第128頁至
      第137頁)，核與證人即少年鍾○成於原審審理時具結後之
      證述內容相符(見原審卷第138頁至第161頁)，且有郵局帳
      戶相關資料(含客戶基本資料、中華郵政股份有限公司客
      戶歷史交易清單各1紙)、郵局帳戶之查詢存簿變更資料及
      提款密碼錯誤紀錄暨客戶各類儲金帳戶查詢、刑事案件指
      認犯罪嫌疑人紀錄表暨真實姓名對照表(同案被告甲○○)、
      現場監視器錄影畫面截圖照片、金融卡翻拍照片等附卷供
      參(見嘉警卷第47頁至第50頁、中警卷第285頁至第286頁
      、第19頁至第23頁、第171頁至第173頁、第177頁)；又被
      告確有於同案被告甲○○為前揭提領款期間，依少年鍾○成
      指示在旁監看同案被告甲○○等情，業為被告於原審訊問、
      準備程序及審理時所自承(見原審卷第64頁至第65頁、第7
      7頁至第78頁、第170頁至第177頁)，核與證人即少年鍾○
      成於原審審理時之證述內容相符(見原審卷第138頁至第16
      1頁)，且有路口監視器錄影畫面翻拍照片、Facebook-Mes
      senger(下稱臉書即時通)對話紀錄截圖照片、車輛詳細資
      料報表等附卷可考(見中警卷第175頁、第237頁至第267頁
      、第323頁)，足認此部分事實，堪認屬實；觀之本案同案
      被告甲○○確有提領告訴人甲○○○遭詐欺而匯款至屬於人頭
      帳戶之郵局帳戶內贓款之行為分擔，被告更依少年鍾○成
      指示，前往監看同案被告甲○○提領狀況以確保詐欺贓款得
      以終局取得，上開詐欺贓款轉移之手法迂迴，目的在製造
      詐欺犯罪所得之金流斷點，使偵查人員偵辦不易，實質上
      使犯罪所得嗣後之流向不明，達成隱匿犯罪所得之效果，
      客觀上實已該當於掩飾特定犯罪所得去向之行為，核被告
      所為即屬參與詐欺犯罪組織及一般洗錢等構成要件行為之
      實行，至為明確。惟前開證人即告訴人甲○○○、證人即少
      年鍾○成、證人即同案被告甲○○等人非在檢察官或法官面
      前作成，並經踐行刑事訴訟法所定訊問證人程序之證述內
      容，雖不得作為認定被告涉犯組織犯罪防制條例罪名之事
      證，業如上述，是本院認定被告違反組織犯罪防制條例時
      ，不採前揭證人即告訴人甲○○○、證人即少年鍾○成、證人
      即同案被告甲○○等人非在檢察官或法官面前作成，並經踐
      行刑事訴訟法所定訊問證人程序之證述內容，惟縱就此部
      分予以排除，仍得以其餘證據作為補強事證，自得認定被
      告有參與犯罪組織之犯行。
（二）被告雖以前揭情詞置辯，然依照被告與其男友即少年鍾○
      成之臉書即時通對話紀錄截圖，可知前於109年7月29日10
      時40分許起，少年鍾○成曾傳送：「華南銀行」、「地址4
      0446臺灣臺中市○區○○路000號」之位置截圖予被告，並表
      示：「幫忙看」等語，經被告答以：「我看到了」等語，
      並回傳拍攝內容為不詳男子騎乘機車之照片資料；又於同
      日13時14分許，被告曾稱：「這單你先自己去」等語；又
      於同年7月30日10時22分許起，少年鍾○成傳送「彰化縣○○
      市○○路0段000號」之位置截圖及不詳女子照片資料予被告
      ，並表示：「看好」、「收47.2」等語，經被告答以：「
      ok」等語；再於同年8月4日15時28分許起，少年鍾○成陸
      續傳送：「注意看人」、「他走路」、「黑色牛仔褲」、
      「你去郵局看一下人有在裡面嗎」、「注意看一下」等語
      ，經被告答以「他如果開車呢」、「他有帶口罩嗎」、「
      看到了」等語，少年鍾○成表示「拍照片給我看」等語，
      被告傳送拍攝內容為同案被告甲○○在銀行門口之照片資料
      ，少年鍾○成再為陳稱：「好」、「盯著他」、「收24.7
      」等語；再於同年8月5日16時53分許起，被告曾稱：「今
      天晚上賺多少」等語，少年鍾○成答以：「還沒拿到」、
      「一等等才知道」、「我先把我拿到的給你」，…，「這
      裡的單很多」等語，被告陳稱：「幾單」等語，少年鍾○
      成表示：「總共18單」、「最高的單500」等語，被告回
      覆稱：「我不管你幾單」、「反正注意安全就對了」、「
      還有該你的部分要拿不要傻傻的給人家糊弄了」等語，少
      年鍾○成表示：「等等旁邊會很多警察別擔心」、「我裝
      備都會穿」等語，被告答以：「好」、「注意安全知道嗎
      」、「你警察那單結束了？」、「還有幾單」等語，少年
      鍾○成表示：「6」等語，被告陳稱：「你今天會拿到多少
      」、「警察那單500哦？」，…，「啊這次又是等其他人分
      完你才拿哦」等語，少年鍾○成表示：「哥哥會先拿一部
      分給我」、「小筆的」、「大的要等分完才可以」等語，
      此有臉書即時通對話紀錄截圖照片附卷可稽(見中警卷第2
      37頁至第267頁)。依照上開臉書即時通對話紀錄可知，被
      告與少年鍾○成間對答清楚，被告顯然知悉少年鍾○成係以
      收受不明款項牟利為業，其係按少年鍾○成指示前往指定
      地點，監視不詳之人，並經少年鍾○成告知表彰應收受款
      項金額之「收24.7」等語，且對於收款之流程亦屬熟稔，
      並曾以「單」作為單位加以詢問少年鍾○成當日應完成收
      款之數量，而於少年鍾○成告以：「等等旁邊會很多警察
      別擔心」、「我裝備都會穿」等語之際，提醒少年鍾○成
      注意安全，更於談話中，告以留意應收得之約定報酬多寡
      等情甚明，而依上開對話內容，雙方雖未言明收受之款項
      來為何，然被告面對少年鍾○成前往不同地點，向不詳之
      人收受不明款項，未見被告就此有所詢問或為爭執，而於
      少年鍾○成告知週遭警察出沒之際，猶要求注意自身安全
      ，足見被告應已知悉少年鍾○成所收受之款項出於不法甚
      明。再者，依一般人如欲收受金錢，大可自行前往，又何
      以輾轉再為委由少年鍾○成擅向他人拿取鉅額款項，復而
      支付報酬，所為亦與一般正常款項交收運作不同，衡情被
      告對於少年鍾○成依不詳之人指示收受、轉交款項，係以
      俗稱「收水」身分完成詐欺集團之詐欺取財犯行乙節，自
      無不知之理，何況其等對話內容所載，其等與同案被告甲
      ○○均未相識，並無向同案被告甲○○收受金錢之合法動機，
      足認被告已然知悉其受少年鍾○成指示監視同案被告甲○○
      提領之款項應係詐欺取財犯罪所得無疑。是被告雖以其不
      知情云云置辯，顯係犯後飾詞狡辯，有違常情，並無可採
      。
（三）按共同正犯，係共同實行犯罪行為之人，在合同意思範圍
      內，各自分擔犯罪行為之一部，相互利用他人之行為，以
      達其犯罪之目的，其成立不以全體均參與實行犯罪構成要
      件之行為為必要。共同犯罪之意思不以在實行犯罪行為前
      成立者為限，若了解最初行為者之意思而於其實行犯罪之
      中途發生共同之意思而參與實行者，亦足成立；故對於發
      生共同犯意以前其他共同正犯所為之行為，苟有就既成之
      條件加以利用而繼續共同實行犯罪之意思，則該行為即在
      共同意思範圍以內，應共同負責；又共同正犯之意思聯絡
      ，原不以數人間直接發生者為限，即有間接之聯絡者，亦
      包括在內。如甲分別邀約乙、丙犯罪，雖乙、丙間彼此並
      無直接之聯絡，亦無礙於其為共同正犯之成立(最高法院7
      7年台上字第2135號判決意旨參考)。參以一般集團性詐欺
      犯罪型態分工細膩，非少數人所能遂行，自收購人頭帳戶
      、行動電話門號、撥打電話對被害人實行詐欺、取贓分贓
      等階段，均係需由多人縝密分工方能完成。查，本案犯罪
      型態具有相當之計畫性、組織性，被告固未實際參與對告
      訴人甲○○○施以電話詐術之行為分擔，未能確知詐欺集團
      成員實際上係以何種方式實行詐術，然就詐欺告訴人甲○○
      ○之行為，仍應具有相互利用之共同犯意；且被告依少年
      鍾○成指示，監看同案被告甲○○提款情形以確保詐欺贓款
      得以終局取得，屬集團成員基於共同犯意聯絡所為之行為
      分擔，其參與部分既為該詐欺集團犯罪歷程不可或缺之重
      要環節，足認被告係以自己共同犯罪之意思，分擔集團內
      之部分犯罪行為，並相互利用彼此各自負擔之部分犯罪行
      為，以完成整體之犯罪計畫，是被告所為顯係基於正犯之
      犯意，共同參與該詐欺集團犯罪組織之運作，而屬正犯之
      行為無疑。
（四）綜上所述，被告前揭所辯，與事實相違，不足採信。本案
      事證明確，被告前開犯行均堪認定，應予依法論科。
三、論罪部分：
（一）按組織犯罪防制條例於106年4月19日修正後，第2條第1項
      、第2項修正為「本條例所稱犯罪組織，指三人以上，以
      實施強暴、脅迫、詐欺、恐嚇為手段或最重本刑逾5年有
      期徒刑之罪，所組成具有持續性及牟利性之有結構性組織
      」、「前項有結構性組織，指非為立即實施犯罪而隨意組
      成，不以具有名稱、規約、儀式、固定處所、成員持續參
      與或分工明確為必要」；又於107年1月3日將該條第1項內
      文中「具有持續性『及』牟利性之有結構性組織」，修正為
      「具有持續性『或』牟利性之有結構性組織」。本案同案被
      告甲○○係於109年7月下旬、同年8月上旬某日，經「劉慧
      玲」等人聯繫，加入「劉雅芳」、「劉慧玲」、「黃柏彥
      」及少年鍾○成所屬詐欺集團犯罪組織，復而參與該詐欺
      集團對告訴人甲○○○詐欺犯罪之行為分擔，被告則係於109
      年8月4日參與上開詐欺集團對告訴人甲○○○詐欺犯罪之行
      為分擔，是被告於107年1月3日修法後參與犯罪組織並為
      本案犯罪，自應適用現行組織犯罪防制條例處斷。而依同
      案被告甲○○所述情節，本案詐欺集團之運作，係先由不詳
      詐欺集團成員向告訴人甲○○○施用詐術，迨告訴人甲○○○遭
      詐欺而匯入款項至同案被告甲○○提供之前揭郵局帳戶後，
      推由同案被告甲○○持郵局帳戶資料臨櫃或操作ATM自動櫃
      員機提領告訴人甲○○○遭詐騙而存匯之款項，復由被告依
      少年鍾○成指示，前往監看同案被告甲○○提領狀況，再由
      少年鍾○成向同案被告甲○○收取前開領得之詐欺贓款後，
      轉交不詳之人等情。由上開詐欺集團之內部分工結構、成
      員組織，均可見該詐欺集團具有一定之時間上持續性、牟
      利性，足認本案詐騙集團，自屬3人以上共同以實施詐術
      為手段所組成具有持續性、牟利性之有結構性組織。
（二）核被告所為，係犯組織犯罪防制條例第3條第l項後段之參
      與犯罪組織罪、刑法第339條之4第1項第2款之三人以上共
      同詐欺取財罪與洗錢防制法第14條第1項之一般洗錢罪。
（三）按共同正犯，係共同實施犯罪行為之人，在合同意思範圍
      以內，各自分擔犯罪行為之一部，相互利用他人之行為，
      以達其犯罪之目的者，即應對於全部所發生之結果，共同
      負責。共同正犯之犯意聯絡，不限於事前有所協議，其於
      行為當時，基於相互之認識，以共同犯罪之意思參與者，
      亦無礙於共同正犯之成立；復不以數人間直接發生者為限
      ，即有間接之聯絡者，亦包括在內（最高法院28年度上字
      第3110號、73年度台上字第1886號、77年度台上字第2135
      號判決意旨參照）。且共同正犯，係共同實施犯罪行為之
      人，在共同意思範圍內，各自分擔犯罪行為之一部，相互
      利用他人之行為，以達其犯罪之目的，其成立不以全體均
      參與實施犯罪構成要件之行為為要件；參與犯罪構成要件
      之行為者，固為共同正犯；以自己共同犯罪之意思，參與
      犯罪構成要件以外之行為，或以自己共同犯罪之意思，事
      前同謀，而由其中一部分人實行犯罪之行為者，亦均應認
      為共同正犯，使之對於全部行為所發生之結果，負其責任
      （最高法院92年度台上字第2824號判決意旨參照）。本案
      被告與所屬詐欺集團成員，即同案被告甲○○、少年鍾○成
      、「劉慧玲」、「黃柏彥」等人及其餘詐欺集團之不詳成
      員，雖未參與上開詐欺、洗錢犯行之全部，且係由該詐欺
      集團話務人員對告訴人甲○○○施用詐術，致其因而陷於錯
      誤，將帳戶內之款項轉帳至上開郵局帳戶內，最後再由車
      手、水房等收取贓款，詐欺集團組織不詳成員間，各自分
      擔詐欺、洗錢行為之一部，相互利用彼此之行為，以達遂
      行詐欺告訴人甲○○○財物之目的。是被告與其所屬之詐欺
      集團其他成員，彼此間均具有相互利用之共同犯意，並各
      自分擔部分犯罪行為，足認被告就本案詐欺、洗錢犯行，
      均有犯意聯絡及行為分擔，揆諸前揭判決意旨及說明，應
      就本案加重詐欺取財、洗錢等犯行，依刑法第28條，論以
      共同正犯。
（四）刑罰責任之評價與法益之維護息息相關，對同一法益侵害
      為雙重評價，係過度評價，對法益之侵害未予評價，則為
      評價不足，均為法之所禁。按組織犯罪防制條例係藉由防
      制組織型態之犯罪活動為手段，以達成維護社會秩序、保
      障人民權益之目的，乃於該條例第3條第1項前段與後段，
      分別對於「發起、主持、操縱、指揮」及「參與」犯罪組
      織者，依其情節不同而為處遇，行為人雖有其中一行為（
      如參與），不問其有否實施各該手段（如詐欺）之罪，均
      成立本罪。然在未經自首或有其他積極事實，足以證明其
      確已脫離或解散該組織之前，其違法行為，仍繼續存在，
      即為行為之繼續，而屬單純一罪，至行為終了時，仍論為
      一罪。又刑法上一行為而觸犯數罪名之想像競合犯存在之
      目的，在於避免對於同一不法要素予以過度評價。自然意
      義之數行為，得否評價為法律概念之一行為，應就客觀構
      成要件行為之重合情形、主觀意思活動之內容、所侵害之
      法益與行為間之關連性等要素，視個案情節依社會通念加
      以判斷。刑法刪除牽連犯之規定後，原認屬方法目的或原
      因結果，得評價為牽連犯之二犯罪行為間，如具有局部之
      同一性，或其行為著手實行階段可認為同一者，得認與一
      行為觸犯數罪名之要件相侔，依想像競合犯論擬。查組織
      犯罪防制條例第3條第1項後段之參與犯罪組織罪，以行為
      人參與犯罪組織為構成要件，至其有否實施該組織所實施
      之犯罪活動則非所問，一旦參與，在未經自首或有其他積
      極事實，足以證明其確已脫離該組織之前，其違法行為仍
      繼續存在，即為行為之繼續，而屬單純一罪。至於行為人
      分別參與犯罪組織，並分工加重詐欺取財行為，同時觸犯
      參與犯罪組織及加重詐欺取財罪，雖其參與犯罪組織之時
      、地與加重詐欺取財之時、地，在自然意義上非完全一致
      ，然二者仍有部分合致，且犯罪目的單一，依一般社會通
      念，認應評價為一罪方符合刑罰公平原則，應屬想像競合
      犯（最高法院107年度台上字第1066號判決意旨參照）。
      又按加重詐欺取財罪，係侵害個人財產法益之犯罪，其罪
      數之計算，核與參與犯罪組織罪之侵害社會法益有所不同
      ，倘若行為人於參與犯罪組織之行為繼續中，先後多次為
      加重詐欺取財之行為，因參與犯罪組織罪為繼續犯，犯罪
      一直繼續進行，直至犯罪組織解散，或其脫離犯罪組織時
      ，其犯行始行終結。故該參與犯罪組織與其後之多次加重
      詐欺之行為皆有所重合，然因行為人僅為一參與犯罪組織
      行為，侵害一社會法益，屬單純一罪，應僅就「該案中」
      與參與犯罪組織罪時間較為密切之首次加重詐欺犯行論以
      參與犯罪組織罪及加重詐欺罪之想像競合犯，而其他之加
      重詐欺犯行，祗需單獨論罪科刑即可，無需再另論以參與
      犯罪組織罪，以避免過度評價及悖於一事不再理原則（最
      高法院109年度台上字第3945號判決意旨參照）。據上說
      明，本件被告就首次加重詐欺犯行所犯之3人以上共同犯
      詐欺取財既遂罪、參與犯罪組織罪、一般洗錢等罪間，在
      自然意義上雖非完全一致，然均有實行行為局部同一之情
      形，且犯罪目的單一，依一般社會通念，認應評價為一罪
      方符合刑罰公平原則，為想像競合犯，應依刑法第55條規
      定從一重罪處斷，論以3人以上共同犯詐欺取財既遂罪。
（五）至被告於案發時係未滿20歲之未成年人，此有個人戶籍資
      料(完整姓名)查詢結果1份在卷可稽(見原審卷第17頁)，
      自無兒童及少年福利與權益保障法第112條第1項前段之適
      用，附此敘明。
（六）另按犯組織犯罪防制條例第3條之罪偵查及審判中均自白
      者，減輕其刑，組織犯罪防制條例第8條第1項後段定有明
      文，本件被告於偵查及審理時，就違反組織犯罪部分之犯
      罪事實並未坦承不諱，自無須於刑法第57條量刑時，併予
      審酌。
四、維持原審判決及駁回上訴之說明：
（一）原審因認被告上揭犯行，事證明確，適用組織犯罪防制條
      例第3條第1項後段，洗錢防制法第2條第2款、第14條第1
      項，刑法第11條前段、第28條、第339條之4第1項第2款、
      第55條前段等規定，以行為人之責任為基礎，審酌被告參
      與監看同案被告甲○○領款狀況以確保詐欺贓款得以終局取
      得，價值觀念偏差，恣意詐欺行為造成本案告訴人甲○○○
      損失不貲，並使其餘詐欺集團成員得以隱匿其等真實身分
      ，減少遭查獲之風險，愈使其等肆無忌憚，助長犯罪之猖
      獗，所為實應嚴懲，又被告犯後猶否認犯行，未見悔意，
      復未與告訴人甲○○○達成和解，並無彌補告訴人甲○○○所受
      損害之具體表現，兼衡被告過去並無前科，有臺灣高等法
      院被告前案紀錄表1份在卷可稽(見原審卷第21頁)，素行
      良好；以及被告具高職肄業學歷，目前從事餐廳相關工作
      及家境勉持之生活狀況，業據被告陳明在卷等一切情狀，
      量處有期徒刑1年2月。同時以被告否認獲取任何對價(見
      原審卷第176頁)，而本案並無積極具體證據足認被告確有
      因而獲有任何犯罪對價，自不生犯罪所得應予沒收之問題
      ，爰不予宣告沒收或追徵其價額。經核原審認事用法，並
      無不合，所為刑之宣告係以行為人之責任為基礎，經審酌
      刑法第57條各款所列事項與其他一切情狀後而為，且宣告
      之刑並無逾越法定刑範圍，或有何過輕、過重，或違反比
      例、公平及罪刑相當原則之情形，原審所為刑之宣告堪稱
      允當，應予維持。
（二）被告上訴意旨略以：判太重不服、我是被冤枉的，我是莫
      名就變共犯，我希望案子能重審，能讓我解釋，我進去的
      話，家裡的經濟來源就沒了等語（本院卷第5頁至第6頁）
      。
（三）經查：
　  1.被告雖仍執前詞否認犯行，惟原審既已詳為闡述如何採取
      之心證理由，所為取捨與論斷，俱有卷存證據足憑，無何
      憑空或恣意推論之情事，且經核並不違背經驗法則或論理
      法則，亦無違誤之處。被告上訴意旨就原判決已充分說明
      之事項，徒憑己見，空言否認犯行，難認有理由。本院已
      就如何認定被告有前揭犯罪事實，及其所辯各節如何不可
      採之理由，已逐一列舉事證並說明如前，其餘所辯無礙於
      本件事實之認定，被告上訴意旨並不足採。
　  2.又刑之量定，為求個案裁判之妥當性，法律賦予法院裁量
      之權。量刑輕重，屬為裁判之法院得依職權自由裁量之事
      項，苟其量刑已以行為人之責任為基礎，並斟酌刑法第57
      條各款所列情狀，在法定刑度內，酌量科刑，如無偏執一
      端，致明顯失出失入情形，上級審法院即不得單就量刑部
      分遽指為不當或違法。原判決關於被告之量刑，已依刑法
      第57條各款所列情狀審酌，而為量刑之準據，經核並無量
      刑輕重相差懸殊等裁量權濫用之情形，且被告上訴時僅空
      言「判太重」乙詞，並未進一步說明有何從輕量刑之具體
      理由，或有何事項足以動搖原判決之量刑基礎，自難認為
      有理由。
（四）綜上，本案被告之上訴無理由，應予駁回。
五、強制工作之說明：按司法院大法官110年12月10日釋字第812
    號解釋意旨略以：106年4月19日修正公布之組織犯罪防制條
    例第3條第3項規定「犯第1項之罪者，應於刑之執行前，令
    入勞動場所，強制工作，其期間為3年。」（嗣107年1月3日
    修正公布第3條，但本項並未修正），就受處分人之人身自
    由所為限制，違反憲法比例原則及憲法明顯區隔原則之要求
    ，與憲法第8條保障人身自由之意旨不符，應自本解釋公布
    之日起失其效力等語，是本案被告所犯參與犯罪組織罪，自
    無組織犯罪防制條例第3條第3項規定適用之餘地。
六、被告聲請調查證據部分：末按當事人、代理人、辯護人或輔
    佐人聲請調查之證據，法院認為不必要者，得以裁定駁回之
    。下列情形，應認為不必要：一、不能調查者。二、與待證
    事實無重要關係者。三、待證事實已臻明瞭無再調查之必要
    者。四、同一證據再行聲請者，刑事訴訟法第163條之2定有
    明文。又刑事訴訟法第163條之2既賦予法院就當事人聲請調
    查之證據決定其應否調查之權，則法院倘已盡調查之職責，
    並獲得充分之心證，自無就全部聲請之證據，均有一一予以
    調查之義務，僅就不予調查之理由為必要之說明，即屬合法
    ，最高法院76年度台上字第3317號判決意旨可資參照。被告
    雖於本院審理時聲請傳喚證人即少年鍾○成，待證事實為其
    不知道少年鍾○成是車手乙節，然證人即少年鍾○成已於原審
    審理時出庭接受交互詰問，經雙方充分準備後已完成相關詰
    問之內容，而依刑事訴訟法第196條之規定「證人已由法官
    合法訊問，且於訊問時予當事人詰問之機會，其陳述明確別
    無訊問之必要者，不得再行傳喚。」，是本院認此部分證據
    之聲請係同一證據再行聲請；況被告知悉其受少年鍾○成指
    示監視同案被告甲○○所提領之款項係詐欺取財犯罪所得，此
    已有臉書即時通對話紀錄截圖照片內容(見中警卷第237頁至
    第267頁)至為明確，此部分之待證事實顯已臻明瞭；是本院
    認被告上開聲請調查證據之請求，係對同一證據再行聲請，
    且係針對已臻明瞭之待證事實所為之聲請，應無再調查之必
    要，附此敘明。
七、據上論斷，應依刑事訴訟法第368條，判決如主文。
本案經檢察官尤開民提起公訴，檢察官乙○○到庭執行職務。
中    華    民    國    111    年     7    月   21    日
        　　刑事第十一庭  審判長法　官  張  意  聰
　　　　　　　　　　　　　　    法　官  陳  慧  珊
 　　　　　　　　　　　 　　　  法　官  田  德  煙     
　　　　　　　　　　　　　　　                      
以上正本證明與原本無異。     
如不服本判決應於收受送達後20日內向本院提出上訴書狀，其未
敘述上訴理由者，並得於提起上訴後20日內向本院補提理由書（
均須按他造當事人之人數附繕本）「切勿逕送上級法院」。因疫
情而遲誤不變期間，得向法院聲請回復原狀。

                                書記官  陳  志  德
　　　　　　
中　　華　　民　　國　　111 　年　　7 　　月　　22　　日
附錄論罪科刑法條：
組織犯罪防制條例第3條第1項
發起、主持、操縱或指揮犯罪組織者，處3年以上10年以下有期
徒刑，得併科新臺幣1億元以下罰金；參與者，處6月以上5年以
下有期徒刑，得併科新臺幣1千萬元以下罰金。但參與情節輕微
者，得減輕或免除其刑。

中華民國刑法第339條之4
犯第339條詐欺罪而有下列情形之一者，處1年以上7年以下有期
徒刑，得併科1百萬元以下罰金：
一、冒用政府機關或公務員名義犯之。
二、三人以上共同犯之。
三、以廣播電視、電子通訊、網際網路或其他媒體等傳播工具，
    對公眾散布而犯之。
前項之未遂犯罰之。

洗錢防制法第2條
本法所稱洗錢，指下列行為：
一、意圖掩飾或隱匿特定犯罪所得來源，或使他人逃避刑事追訴
    ，而移轉或變更特定犯罪所得。
二、掩飾或隱匿特定犯罪所得之本質、來源、去向、所在、所有
    權、處分權或其他權益者。
三、收受、持有或使用他人之特定犯罪所得。

洗錢防制法第14條
有第二條各款所列洗錢行為者，處7年以下有期徒刑，併科新臺
幣5百萬元以下罰金。
前項之未遂犯罰之。
前二項情形，不得科以超過其特定犯罪所定最重本刑之刑。